【裁判字號】    98,非抗,156
【裁判日期】    980330
【裁判案由】    選任臨時管理人
【裁判全文】
臺灣高等法院臺中分院民事裁定  98年度非抗字第156號
抗  告  人  己○○
            庚○○
            甲○○
            乙○○
                      共同送達.
相  對  人  大丸精機股份有限公司
法定代理人  戊○○
法定代理人  江來盛律師
法定代理人  丁○○
上列當事人間聲請選任臨時管理人事件，抗告人對於民國98年1
月10日臺灣臺中地方法院所為之97年度抗字第84號裁定提起抗告
，本院裁定如下：
    主  文
抗告駁回。
抗告費用由抗告人負擔。
    理  由
一、抗告意旨略以：抗告人己○○於公司成立初期，以個人資產
    抵押借款供公司週轉資金使用。嗣後，在抗告人己○○擔任
    董事長10年間，公司業績蒸蒸日上，從第2年業績3,000多萬
    元至抗告人己○○去職董事長時，業績近5億元。舉凡營運
    方針的擬定與佈局、成本統合計算、匯兌操作、資金運轉調
    度、目錄設計、國外參展及國外客戶洽商、銀行經理之接洽
    、對國內重要採購及對外業務，尤其是公司重要物資的採購
    議價及交期洽談，均由抗告人己○○負責統籌。是以，抗告
    人己○○才是真正熟稔大丸公司業務及重要方針之人，亦是
    臨時管理人之最佳人選。其次，丁○○於陳報狀中所稱經歷
    為大丸公司11年經理及3年董事長並不實在，實際上丁○○
    只擔任大丸公司副理8年、經理3年及董事長3年，且丁○○
    長期派駐大陸公司，對大丸公司業務並不熟稔，是故丁○○
    並不適任臨時管理人等語。
二、原裁定意旨略以：選任臨時管理人之目的係為維持公司業務
    之正常營運，健全法人之發展，發揮法人之社會功能，不致
    影響股東權益及國內經濟秩序，故於選任臨時管理人時，應
    以法人之最佳利益為考量。查大丸公司之股東共有抗告人4
    人及周明祺、洪清印、丁○○、康立憲及林美珍5人，合計9
    人。抗告人己○○持有大丸公司股份數為12,300股，固為大
    丸公司最大股東，然抗告人4人於原審已推舉丁○○為大丸
    公司臨時管理人，原審依其聲請，並考量上述情況，選任丁
    ○○為臨時管理人之一，已尊重抗告人之意願與權益。抗告
    人事後又翻異前詞，主張丁○○不適任云云，要與誠信原則
    有違。其次，抗告人4人合計持有大丸公司股份數為14,500
    股，與其餘股東即周明祺、洪清印、丁○○、康立憲及林美
    珍合計持有之股份數14,500股相同，抗告人嗣後雖反對由丁
    ○○擔任大丸公司臨時管理人，並請求改選抗告人己○○擔
    任臨時管理人，然其餘股東即周明祺、洪清印、丁○○、康
    立憲及林美珍到庭陳明：同意由丁○○擔任大丸公司臨時管
    理人，並反對由抗告人己○○擔任該公司臨時管理人等情，
    在此情況之下，自需兼顧其等之意願與權益。參酌抗告人己
    ○○雖陳明其曾擔任大公司董事長10年，期間大丸公司業務
    蒸蒸日上，然丁○○自93年3月23日起迄96年3月22日止，經
    選任為大丸公司之董事長，對該公司近年來之運作較為熟悉
    。至於抗告人己○○所指摘之丁○○有無企圖操控大丸公司
    ，有無違反公司之利益等諸般是非，是否屬實，本院認原審
    已依抗告人之聲請選任公正之會計師及律師各一位共同擔任
    大丸公司臨時管理人，以利業務之推展，已就抗告人與丁○
    ○不合之情形有所兼顧，符合大丸公司之最佳利益。況臨時
    管理人制度之設，在救濟一時之窮，究非長遠之計，抗告人
    實際上係與其餘股東就大丸公司業務經營權有爭執，此應循
    其他既有之代表訴訟制度，紛爭始能徹底解決，原審選任丁
    ○○擔任大丸公司臨時管理人之一，經核於法並無不合，因
    而駁回其抗告。
三、抗告人復不服，對之提起再抗告，並指稱原裁定認依公司法
    第208條之1第1項之規定，選任臨時管理人應以「法人利益
    為考量」，此與前述公司法第208條之1第1項之立法理由中
    認應以股東權益及國內經濟秩序為考量之法律目的相悖，此
    項涉及之法律問題意義重大，自有加以闡釋之必要。原裁定
    基於上開法律問題違誤之見解而引申適用本件實體之裁判，
    即有適用公司法第208條之1第1項規定錯誤之情形。本件一
    審裁定選任之臨時管理人丁○○諸多作為影響相對人公司股
    東權益及經濟秩序，其經選任為相對人公司臨時管理人之一
    之前後，均有不適任為相對人公司臨時管理人之情形，其不
    適任相對人公司臨時管理人之情形昭然若揭。詎一審裁定及
    原裁定對丁○○不適任相對人公司臨時管理人之情事，置若
    罔見，復未說明取捨再抗告人於原審所提抗告理由及事證之
    意見，其認事用法，自有違誤等語。原法院則以原裁定認依
    公司法第208條之1第1項之規定，選任臨時管理人應以「法
    人利益為考量」，此項見解與公司法第208條之1第1項之立
    法理由中認應以股東權益及國內經濟秩序等為考量之法律目
    的，並無相悖之情事。抗告人任以己意曲解法律，認原裁定
    有適用公司法第208條之1第1項規定錯誤之情形，並非可採
    。其餘抗告理由，係指摘：原裁定就丁○○不適任相對人公
    司臨時管理人之諸般情事，未予審酌云云。核就原裁定選任
    丁○○擔任相對人公司臨時管理人之職權行使、證據取捨加
    以指摘，並未依非訟事件法第45條之規定，於抗告狀內表明
    原裁定所違背之法令及具體內容，暨依訴訟資料可認為原裁
    定有違背法令之具體事實，要與適用法規顯有錯誤無涉，更
    難謂其上訴涉及之法律見解具有原則上之重要性，認抗告人
    之再抗告不應許可，應予駁回等情。
四、按董事會不為或不能行使職權，致公司有受損害之虞時，法
    院因利害關係人或檢察官之聲請，得選任一人以上之臨時管
    理人，代行董事長及董事會之職權。但不得為不利於公司之
    行為，公司法第208條之1第1項定有明文，且選任臨時管理
    人應以股東權益及國內經濟秩序為考量。查本件抗告人所提
    抗告意旨，無非係主張原裁定理由以「法人利益為考量」，
    此與前述公司法第208條之1第1項之立法理由中認應以股東
    權益及國內經濟秩序為考量之法律目的相悖，惟公司係以營
    利為目的（公司法第1條之規定參照），股東組織公司之目
    的亦在獲得利益，如公司能正確經營，獲得最佳利益，自能
    確保股東權益及提昇國內經濟秩序；抗告人另以原裁定就丁
    ○○不適任相對人公司臨時管理人之諸般情事，未予審酌云
    云，惟僅泛言原裁定未審酌丁○○有不適任臨時管理人之情
    事，並未提出原裁定有何適用法規顯有錯誤及法律上見解重
    要性之情形，原法院以該原裁定並無適用法規顯有錯誤，且
    抗告人之指摘亦無涉法律上見解之重要性而有加以闡釋之必
    要為由，認其再抗告不應許可而駁回抗告人之再抗告，核無
    不合。抗告人對原裁定復提起本件抗告，抗告意旨再執陳詞
    指摘原裁定不當，求予廢棄原裁定，為無理由，應予駁回。
五、據上論結，本件抗告為無理由，依民事訴訟法第495條之11
    、第449條第1項、第78條，裁定如主文。
中    華    民    國    98    年    3     月    30    日
                  民事第五庭    審判長法  官  林陳松
                                      法  官  古金男
                                      法  官  鄭金龍
以上正本係照原本作成。
不得聲明不服。
                                      書記官  姚錫鈞
中    華    民    國    98    年    4     月    1     日
                                                      Ｍ


司法院資訊處製作；財團法人民間司法改革基金會備份。
